【裁判字號】    94,上訴,2392
【裁判日期】    950127
【裁判案由】    偽造有價證券等
【裁判全文】
臺灣高等法院刑事判決                94年度上訴字第2392號
上  訴  人
即  被  告  己○○
指定辯護人  本院公設辯護人 李廣澤
上列上訴人因偽造有價證券等案件，不服臺灣桃園地方法院94年
度訴字第370號，中華民國94年6月14日第一審判決（起訴案號：
臺灣桃園地方法院檢察署94年度偵緝字130號；移送併辦案號：
臺灣臺南地方法院檢察署94年度偵緝字第52號、臺灣高雄地方法
院檢察署93年度偵字第12407號），提起上訴，本院判決如下：
    主  文
原判決撤銷。
己○○連續意圖供行使之用，而偽造有價證券，處有期徒刑貳年
，偽造之如附表所示支票肆紙均沒收。
    事  實
一、己○○意圖為自己不法之所有，乘為乙○○修繕房屋之便，
    於民國93年2月17日至3月17日間之某日，在台南市○區○○
    路2段10號，竊取乙○○所有之台南區中小企業銀行東台南
    分行（下稱南企東台南分行）第1910-5帳戶之支票簿1本（
    共有24紙支票，票據號碼AB 00000000號至AB 00000000號）
    後，即於不詳時間、地點，利用不知情之刻印店人員偽造「
    乙○○」之印章1枚後，基於意圖供行使之用之概括犯意，
    自93年3月間某日起至93年4月中旬某日止，連續簽發附表所
    示發票日、金額之支票4紙，並於支票上偽造乙○○印文，
    隨於附表所示之時間、地點，將支票交付如附表所示之王小
    媛、戊○○、壬○○、及蔡姓不詳名字、年籍之人而行使，
    嗣因票載發票日屆至，經持票人提示付款，因印鑑不符經南
    企東台南分行通知發票人乙○○，乙○○至此始知支票簿遭
    竊，並由乙○○之父、母丁○○、丙○○○分別報警及辦理
    掛失止付，而查悉上情。
二、案經桃園縣政府警察局平鎮分局報請臺灣桃園地方法院檢察
    署檢察官偵查起訴及移送併辦。
    理  由
一、上訴人即被告己○○於審理期日經傳未到庭，惟據其於原審
    及本院準備程序中，對於上揭時、地竊取被害人乙○○所有
    之支票簿後，意圖供行使之用，分別偽造附表所示之支票4
    紙，並分別交付附表所示之王小媛、戊○○、壬○○及不詳
    之人而行使等情，均供承不諱，核與證人乙○○、王小媛、
    甲○○、戊○○、壬○○、辛○○、庚○○、丁○○、陳明
    輝等人證述情節相符，並有支票影本、退票理由單影本、掛
    失止付通知單影本等在卷可稽，堪認屬實，至被告辯稱其所
    蓋用之「乙○○」印文印章係其連同支票簿一起竊取云云，
    惟查，被告所偽造之支票係因印鑑不符而遭退票，已如前述
    ，而發票人乙○○之支票印鑑章並未失竊，偽造支票上之「
    乙○○」印文並非其所有之印章等情，亦據證人乙○○證述
    在卷，則印章是否為乙○○所有，自以證人乙○○知之最詳
    ，證人乙○○既證稱該印章絕非其所有，自足採信，因之被
    告辯稱該印章係其連同支票簿一起竊取云云，不足採信。至
    被害人乙○○雖另指訴其所有之支票簿原係存放在其台南市
    ○區○○路2段10號3樓的鐵櫃內，經銀行通知印鑑不符後，
    其有請其父親丁○○檢視該鐵櫃已被打開等語，並於原審審
    理時到庭為證亦為相同之證述。惟查，被告供承其當時係在
    台南市○區○○路2段10號2樓書桌旁竊取支票簿，上址因曾
    發生火警，顯得相當凌亂，其確實係在2樓竊取支票簿，3樓
    係放置古董，如其有敲打鐵櫃而竊取支票簿，必然會發生聲
    響，陳明輝必然知悉等語。經查，被告於原審審理時坦承竊
    盜及偽造有價證券犯行，則對於竊盜之處所究在2樓或3樓，
    於其犯罪之成立並無影響，衡情應無虛構事實故予辯解之必
    要，參以被告係於92年2月17日至3月17日間，受僱乙○○在
    另址台南市○○街113號從事房屋修繕工作，其乘至台南市
    ○區○○路二段10號3樓用餐之便，於同年3月間竊取上開物
    品後，證人乙○○及其家屬均未發覺，係迨執票人提示票據
    因印鑑不符，經銀行於93年4月26日通知發票人乙○○，被
    害人乙○○及其父母丁○○、丙○○○始悉上情，惟被害人
    乙○○當時人在大陸，而由其父、母丁○○、丙○○○向警
    報案及辦理掛失止付等情，已據證人丁○○、丙○○○於警
    詢時證述在卷，並經證人乙○○於原審審理證述屬實，則縱
    證人丁○○經銀行通知而知悉遭竊後，曾檢視其3樓鐵櫃有
    遭打開之痕跡，惟因距離被告竊盜之時間已相隔年餘，其間
    被害人乙○○及其家屬有無將該鐵櫃移動？曾否打開檢視？
    均有可疑之處，因之縱認證人丁○○證稱其檢視鐵櫃時，鐵
    櫃係打開的等語，惟並不能證明被告即係自鐵櫃竊取支票簿
    ，則被告辯稱其係在上址2樓竊取支票簿等語，應可採信。
二、被告於(一)附表編號1所示時、地，交付其所偽造面額3萬元之
    支票予被害人王小媛，係向被害人王小媛調現，已據被告供
    承在卷，則被告除行使偽造有價證券外，另犯刑法詐欺取財
    罪(最高法院62年度第1次刑庭庭長會議決定 (一)，88年度
    台上字第4136號判決意旨參照)。(二)至於附表編號2所示時、
    地，交付所偽造面額2萬3千元之支票予被害人戊○○係清償
    積欠戊○○之夫呂木全之債務，亦據證人戊○○證述如上；
    (三)於編號3所示時、地，交付其所偽造之面額1萬3千元支票
    予被害人壬○○，以抵償舊欠「古椎小吃店」之消費款，已
    據被告供承在卷，並有被告所提其與被害人壬○○所訂立之
    和解書附卷足憑。(四)及於編號4所示時、地，付交付其所偽
    造之面額5萬8千元支票予一蔡姓不詳名字、年籍之人，其交
    付之目的係無償交付予蔡小姐等情，已據被告供承在卷，被
    告於交付上開(二)、(三)、(四)支票時，係對早已積欠之債務清償
    、與返還舊欠消費款，及無償給與，故對方以前之借款、提
    供食物予被告，並非被告交付支票之結果，且被告於交付偽
    造支票予被害人壬○○後，既於票載發票日前已清償債務，
    則縱被告交付該偽造支票係供擔保之用，惟尚難認其有不法
    所有之意圖。又被告交付支票予其所稱之「蔡小姐」係為幫
    蔡小姐支付房租等款項，已據被告供承在卷，則被告既係無
    償交付偽造支票予蔡小姐，亦難認其主觀上有不法所有之意
    圖，均難認其另有詐欺犯意，均與刑法第339條第1項之構成
    要件不符。再被告於原審審理時雖供承其另有偽造第5張支
    票，面額3萬元，並在93年底，在桃園縣桃園市○○路交付
    予綽號「ECHO」之女子等語，惟查，此部分被告之犯行除被
    告之自白外，並無其他證據可資佐證，尚不能依被告單一自
    白而據以認定此部分之犯行。綜上所述，被告竊盜、偽造有
    價證券、詐欺犯行，事證明確，堪予認定，應依法論科。
三、核被告竊取支票，所為係犯刑法第320條第1項之竊盜罪、其
    偽造印章以偽簽附表編號1所示之支票持向王小媛詐借三萬
    元，係犯第201條第1項之偽造有價證券罪、第339條第1項之
    詐欺取財罪，偽簽如附表編號2、3、4所示支票，持交用以
    清償舊欠之借款債務、消費款及無償給予不姓名之蔡小姐，
    係犯第201條第1項之偽造有價證券罪；其利用不知情之人偽
    刻印章，係間接正犯，偽造印章為偽造有價證券之階段行為
    ，偽造印文為偽造有價證券之部分行為，行使偽造有價證券
    之低度行為，為偽造有價證券之高度行為所吸收，均不另論
    罪，被告先後4次偽造有價證券，時間緊接，方法相同，顯
    係基於概括犯意為之，應依刑法第56條規定論以連續犯一罪
    ，並加重其刑。移送併案部分 (即附表2、3、4)雖未經檢察
    官起訴，惟併案部分與起訴部分既有連續犯裁判上一罪關係
    ，為起訴效力所及，本院自應併予審理。被告所犯竊盜罪、
    偽造有價證券罪、及如附表編號1所示之詐欺取財罪間，有
    方法、結果之牽連關係，應從一重之偽造有價證券罪處斷。
四、原審以被告犯罪事證明確，予以論科，固非無見，惟就被告
    持偽造之如附表編號2所示之支票，交付予戊○○以清償舊
    欠債務，認係犯偽造有價證券及詐欺罪之牽連犯關係，及被
    告利用不知情之人偽刻印章，未予論述，均有未洽，本件被
    告上訴以原審量刑過重，且未諭知緩刑，而指摘原判決，固
    無理由，惟原判決既有上開可議而無可維持，應由本院予以
    撤銷改判，爰審酌被告於受任修繕房屋之際，竊取其雇主即
    被害人乙○○之支票簿後，多次偽造支票而行使，致被害人
    王小媛、戊○○受有財物上之損害，而被害人乙○○除受有
    支票簿財物損害外，另因掛失止付，出庭應訊，徒增訟累，
    亦受有精神上之損害，被告之行為確有不該，惟斟酌被告於
    92年2、3月間竊取該支票簿後，係至93年3月間始開始偽造
    使用，而其偽造之金額亦非甚鉅，而交付偽造支票之對象均
    為其友人，交付之時亦均表示將以現金換回支票，顯見被告
    之偽造支票及行使之行為，應是為一時便利資金週轉所為，
    且被告於犯罪後亦已與被害人王小媛、戊○○、壬○○達成
    和解賠償損害，而被害人乙○○亦表示願意原諒被告，情輕
    法重，本院認為被告縱科以刑法第201條第1項所定法定刑之
    最低刑度，仍嫌過重，爰依刑法第59條規定，酌量減輕其刑
    ，量處有期徒刑二年，被告偽造之「乙○○」印章1枚，被
    告供稱已燒掉，則該偽造印章既已滅失，自無再依刑法第21
    9條規定宣告沒收之必要，至附表編號1至4所示之支票4紙，
    應依刑法第205條規定不問屬於犯人與否沒收之，而偽造之
    支票既經宣告沒收，則偽造支票上之偽造「乙○○」印文自
    無須再重為沒收之宣告。
五、被告經合法傳喚，無正當之理由不到庭，爰不待其陳述，逕
    行判決。
據上論斷，應依刑事訴訟法第369條第1項前段、第364條、第299
條第1項前段、第371條，刑法第56條、第201條第1項、第320條
第1項、第339條第1項、第55條、第59條、第205條，罰金罰鍰提
高標準條例第1條前段，判決如主文。
本案經檢察官曾忠己到庭執行職務。
中    華    民    國    95    年    1     月    27    日
                  刑事第二十庭審判長法  官  尤豐彥
                                    法  官  張明松
                                    法  官  魏新國
以上正本證明與原本無異。
如不服本判決，應於收受送達後十日內向本院提出上訴書狀，其
未敘述上訴之理由者並得於提起上訴後十日內向本院補提理由書
（均須按他造當事人之人數附繕本）。
                                    書記官  洪秋帆
中    華    民    國    95    年    1     月    27    日
附錄：本案論罪科刑法條全文
中華民國刑法第201條：
意圖供行使之用，而偽造、變造公債票、公司股票或其他有價證
券者，處三年以上十年以下有期徒刑，得併科三千元以下罰金。
行使偽造、變造之公債票、公司股票或其他有價證券，或意圖供
行使之用，而收集或交付於人者，處一年以上七年以下有期徒刑
，得併科三千元以下罰金。
中華民國刑法第320條第1項：
意圖為自己或第三人不法之所有，而竊取他人之動產者，為竊盜
罪，處五年以下有期徒刑、拘役或五百元以下罰金。
中華民國刑法第339條第1項：
意圖為自己或第三人不法之所有，以詐術使人將本人或第三人之
物交付者，處五年以下有期徒刑、拘役或科或併科一千元以下罰
金。
中華民國刑法第205條：
偽造、變造之有價證券、郵票、印花稅票、信用卡、金融卡、儲
值卡或其他相類作為提款、簽帳、轉帳或支付工具之電磁紀錄物
及前條之器械原料及電磁紀錄，不問屬於犯人與否，沒收之。
  附表：
┌──┬───┬──────┬────┬─────┬─────────┬───────────────┐
│編號│發票人│發  票  日  │票面金額│票據號碼  │付    款    人    │  行                  為      │
├──┼───┼──────┼────┼─────┼─────────┼───────────────┤
│1   │乙○○│93年5月15日 │30000元 │AB00000000│臺南區中小企業銀行│彭勝瑞竊取乙○○所有之支票簿及│
│    │      │            │        │          │東臺南分行        │印章後，意圖供行使之用，於不詳│
│    │      │            │        │          │                  │時間偽造乙○○印章印文並填載發│
│    │      │            │        │          │                  │票日及金額後，於93年3 月28日18│
│    │      │            │        │          │                  │時，在台北縣板橋市○○路其所駕│
│    │      │            │        │          │                  │駛之自小客車上，向王小媛調借現│
│    │      │            │        │          │                  │金30 000元，嗣王小媛轉向甲○○│
│    │      │            │        │          │                  │調借，並將所調取之現金交付彭騰│
│    │      │            │        │          │                  │瑞，嗣甲○○將支票提示付款，始│
│    │      │            │        │          │                  │知為他人掛失止付之支票。      │
├──┼───┼──────┼────┼─────┼─────────┼───────────────┤
│2   │乙○○│93年4月25日 │23000元 │AB00000000│臺南區中小企業銀行│彭勝瑞竊取乙○○所有之支票簿及│
│    │      │            │        │          │東臺南分行        │印章後，意圖供行使之用，於不詳│
│    │      │            │        │          │                  │時間偽造乙○○印章印文並填載發│
│    │      │            │        │          │                  │票日及金額後，於93年3 月29日，│
│    │      │            │        │          │                  │在桃園縣桃園市○○路附近，將支│
│    │      │            │        │          │                  │票交付戊○○以抵償積欠戊○○之│
│    │      │            │        │          │                  │夫呂木全之債務，嗣戊○○提示付│
│    │      │            │        │          │                  │款，始知為他人掛失止付之支票。│
├──┼───┼──────┼────┼─────┼─────────┼───────────────┤
│3   │乙○○│93年5月8 日 │13000元 │AB00000000│臺南區中小企業銀行│彭勝瑞竊取乙○○所有之支票簿及│
│    │      │            │        │          │東臺南分行        │印章後，意圖供行使之用，於不詳│
│    │      │            │        │          │                  │時間偽造乙○○印章印文並填載發│
│    │      │            │        │          │                  │票日及金額後，於93年4 月中旬某│
│    │      │            │        │          │                  │日，在桃園縣桃園市○○路581 號│
│    │      │            │        │          │                  │壬○○所經營之「古椎小吃部」，│
│    │      │            │        │          │                  │將該支票交付壬○○以抵償消費款│
│    │      │            │        │          │                  │，嗣壬○○將支票交付予辛○○，│
│    │      │            │        │          │                  │經辛○○提示付款，始知為他人掛│
│    │      │            │        │          │                  │失止付之支票。                │
├──┼───┼──────┼────┼─────┼─────────┼───────────────┤
│4   │乙○○│93年5月20日 │58000元 │AB00000000│臺南區中小企業銀行│彭勝瑞竊取乙○○所有之支票簿及│
│    │      │            │        │          │東臺南分行        │印章後，意圖供行使之用，於不詳│
│    │      │            │        │          │                  │時間偽造乙○○印章印文並填載發│
│    │      │            │        │          │                  │票日及金額後，於93年4 月中旬，│
│    │      │            │        │          │                  │在桃園縣桃園市○○路581 號「古│
│    │      │            │        │          │                  │椎小吃部」，將該支票無償交付不│
│    │      │            │        │          │                  │詳之人作為支付房屋等清償債務之│
│    │      │            │        │          │                  │用。                          │
└──┴───┴──────┴────┴─────┴─────────┴───────────────┘


司法院資訊處製作；財團法人民間司法改革基金會備份。
